臺灣高等法院臺南分院刑事判決　　　　　　　　　　　　　　　　　　　行股
　　上　訴　人
　　即　被　告　甲　○　○
　　　　　　　（原名陳金守）
　　選任辯護人　曾　柏　暠
右上訴人因違反電信法案件，不服臺灣臺南地方法院八十七年度訴字第一三六０號中
華民國八十八年十月二十九日第一審判決（起訴案號：臺灣臺南地方法院檢察署八十
七年度偵字第五００六號），提起上訴，判決後經最高法院發回更審，本院判決如左
：
    主      文
原判決關於甲○○部分撤銷。
甲○○無罪。
    理      由
一、公訴意旨略以：上訴人即被告甲○○（原名陳金守）與秦西園、黃建達（以上二
    人業經判處罪刑確定）三人，共同基於意圖為自己或第三人不法利益之犯意聯絡
    ，先由被告甲○○於民國（下同）八十六年五月間，提供盜拷中華電信股份有限
    公司行動電話用戶000000000號之行動電話（俗稱王八機）予秦西園，
    再由秦西園將該行動電話轉交予黃建達使用，黃建達則自同年八月間起至同年十
    一月底止，盜用該他人之通信設備通信，嗣經被盜用戶陳春定發覺有異，報警始
    循線查獲。案經交通部電信總局電信警察隊報請偵辦，因認被告甲○○共犯電信
    法第五十六條第一項盜用他人電信設備通信之罪嫌云云。
二、按犯罪事實應依證據認定之，無證據不得推定其犯罪事實；又不能證明被告犯罪
    者，應諭知無罪之判決；刑事訴訟法第一百五十四條、第三百零一條第一項，分
    別定有明文。次按共同被告所為不利於己之供述，固得採為其他共犯犯罪之證據
    ，惟此項不利之供述，依刑事訴訟法第二百七十條第二項（現行第一百五十六條
    ）之規定，仍應調查其他必要之證據，以察是否與事實相符，自難專憑此項供述
    ，為其他共同被告犯罪事實之認定；又認定不利被告之事實，須依積極證據，苟
    積極證據不足為不利於被告事實之認定時，即應為有利於被告之認定，更不必有
    何有力之證據。亦迭經最高法院著有三十一年上字第二四二三號、及三十年上字
    第八一六號判例在案。公訴人認被告甲○○犯上開將盜拷之行動電話，交予秦
    西園轉交黃建達使用之犯行，無非係以同案被告秦西園在警訊、偵查及審理中指
    訴歷歷，且被告甲○○與秦西園二人，均供承彼此認識復無怨隙，則秦西園應無
    設詞誣陷之必要，況秦西園所指交付行動電話之時地，確係被告甲○○曾經工作
    之地點，被告甲○○與秦西園既未深交又無宿怨，顯見秦西園之指訴屬實，而認
    被告甲○○所辯係屬卸責之詞等由為論據。惟訊據被告甲○○，則矢口否認有何
    盜拷行動電話供人使用之違反電信法犯行，並辯稱：其與秦西園不熟，僅因與秦
    西園之女友同在亞太投資公司共事，而間接認識，秦西園為推卸刑責，始嫁禍其
    犯罪，況其早於八十六年二月間即已離開該公司，豈有再重回該公司交付行動電
    話予秦西園之理，益證秦西園所言不實等語。
三、經查本案被告甲○○之所以被訴違反電信法，係因同案被告黃建達，使用系爭0
    00000000號盜拷之行動電話經警查獲，供出另一同案被告秦西園後，經
    同案被告秦西園先後在警訊、及原審偵審中，迭指該盜拷之行動電話，係在臺北
    市○○○路○段二八九號九樓亞太投資公司之辦公大樓，向被告甲○○借用而來
    。然考同案被告秦西園在警訊中所供稱：「我常常會去我女朋友工作的場所看她
    ，所以就認識甲○○，但也只是點頭之交，我也不知道甲○○為什麼答應借給我
    行動電話」等語（見八十七年三月七日警訊筆錄），被告甲○○斯時與同案被告
    秦西園間，既係因同案被告秦西園之女友，與被告甲○○在同公司共事而間接認
    識，二人僅止點頭之交並非深交熟識，且八十六年間行動電話尚未開放，一號難
    求並不普遍，復屬眾所週知之事實，衡情被告甲○○已無輕易出借行動電話予同
    案被告秦西園之理。次就同案被告秦西園在原審審理中及警訊中，被問及何時於
    何地取得系爭盜拷之行動電話時，所稱：「（何時拿到行動電話？）八十六年四
    、五月間。」、「（他在何處交付？）臺北市○○○路一家辦公大樓...復興南
    路及敦化南路之間，陳小姐之辦公室」（見原審卷第八十六至八十八頁），「甲
    ○○把該盜拷機借給我後，當天我就親自拿給黃建達先生」（見仝上警訊筆錄）
    ，及同案被告黃建達在原審所供稱：「... 他在五月份借我，我在八月才使用」
    （見原審卷第二十六頁）各等語觀之，足見同案被告秦西園係於八十六年五月間
    ，始取得該盜拷之行動電話無疑。而被告甲○○於八十六年間，固曾於上址之亞
    太投資公司（係萬財發財務管理顧問公司之子公司）任職服務，然其早於八十六
    年二月間即已離職，且該公司亦於同年四月倒閉，既有被告甲○○所庭呈之勞工
    保險退保申請表影本（見原審卷第八十二頁）、及該公司違法吸金倒閉之剪報影
    本（見上訴卷第七十九頁）附卷可佐，且證人鄭嘉玟除在本院上訴審證稱：「甲
    ○○是我同事，所服務的公司萬財發投資公司，在八十六年四月就倒閉了」（見
    上訴卷第六十七頁），亦在原審證稱：「甲○○原係講師助理，於八十六年二月
    間離職，即未曾再見過他」（見原審卷第一一七頁）各等語不移，則被告甲○○
    既已於八十六年二月間，自亞太投資公司離職，其又如何能於八十七年四、五月
    間，復在已離職並已倒閉之亞太投資公司辦公室裡，無端交付系爭之盜拷行動電
    話，予僅有點頭之交之同案被告秦西園使用，益見同案被告秦西園所稱該電話係
    被告甲○○所持交云者，顯非實情。況同案被告秦西園就有關系爭電話使用費用
    之問題，在本院上訴審係稱：「（有沒有和甲○○說電話費如何繳？）他說先借
    我們再聯絡，我就把大哥大借給黃建達，並將甲○○的呼叫器號碼給黃，要他自
    己和甲○○聯絡... 」云云（見上訴卷第五十一頁）；惟同案被告黃建達在警訊
    時卻稱：「該行動電話是我同學的兒子所有」、「秦西園將行動電話借我使用的
    時候，我並不知道該行動電話是盜拷他人的電話，電話費要如何算，秦西園說如
    果有收到帳單的話再通知我」（見八十七年三月六日警訊筆錄），繼在原審審理
    時亦稱：「由秦西園交給我使用，當時在作直銷，我以為是他的副機，他叫我經
    過機子和他聯絡，機子自是他的，借我用，秦說用多少錢再跟他講，所以我才會
    打這機子」各等語（見原審卷第一三六頁），亦見二人所供相互不一而有嚴重瑕
    疵。且同案被告黃建達就如何聯絡被告甲○○乙節，在原審更僅含糊應稱：「（
    秦西園有無叫你和甲○○聯絡？）好像有，當時我忙」、「（秦西園有無留陳金
    守的行動電話給你？）應該有，我當時以為直接找秦算電話費就可以了」云云（
    見原審卷第一百三十六頁），顯見同案被告黃建達始終未曾與被告甲○○聯絡，
    其等二人互不相識，且一直以為該盜拷之行動電話屬同案被告秦西園所有，電話
    費係找同案被告秦西園結算，是亦難徒以同案被告黃建達上開證詞，遽認同案被
    告秦西園所稱電話費用係由同案被告黃建達直接找被告甲○○結算云者屬實，進
    而推論系爭電話係被告甲○○所盜拷提供。尤以八十六年間行動電話並不普遍，
    且盜拷行動電話必有相當之技術及設備，而被告甲○○當時自己既無使用任何行
    動電話，僅係利用呼叫器與他人聯絡，則衡諸常理，其斷無可能自己盜拷行動電
    話使用，甚或輕易出借盜拷之行動電話予不熟識之人使用之理，況同案被告秦西
    園在原審復稱：「... 後來我也都沒有和甲○○聯絡了」乙情明確（見原審卷第
    五十一頁），則依當時使用行動電話之通信費用不貲，苟被告甲○○確有出借該
    行動電話，同案被告秦西園又未對被告甲○○告知係轉借予同案被告黃建達使用
    ，及聯絡同案被告黃建達之方式，被告甲○○不可能始終皆未與同案被告秦西園
    聯絡電話費用之問題，由此益足認系爭行動電話非被告甲○○所盜拷持交使用無
    訛。
四、綜上各情，參互觀之，同案被告秦西園、黃建達二人，所為不利於被告甲○○之
    供述，不惟互相矛盾存有瑕疵，已難認與事實相符，又查無其他任何補強證據，
    足資擔保該二人陳述之真正，自難採為被告甲○○犯罪事實之認定，此外復查無
    其他積極證據，足證被告甲○○有何公訴人所指之犯行，本件不能證明被告甲○
    ○犯罪。原審疏未詳究，遽對被告甲○○論罪科刑，自有未合。被告上訴意旨，
    否認犯罪，指摘原審對其判決不當，自為有理由，應由本院將原審此部分判決予
    以撤銷，改諭知被告甲○○無罪。
五、據上論斷，應依刑事訴訟法第三百六十九條第一項前段、第三百六十四條、第三
    百零一條第一項，判決如主文。
本案經檢察官曾顯智到庭執行職務。
中      華      民      國    九十一    年      八      月      六      日
                                  臺灣高等法院臺南分院刑事第二庭
                                      審判長法官  游  明  仁
                                            法官  蘇  重  信
                                            法官  林  永  茂
右正本證明與原本無異。
檢察官如不服本判決，應於判決送達後十日內向本院提出上訴狀，其未敘述理由者並
應於提出上訴狀後十日內向本院補提理由書（應附繕本)。
                                      法院書記官  劉  岳  文
中      華      民      國    九十一    年      八      月      六      日
